ACORDAO-COMPLETO-2426331

ACÓRDÃO 9396/2020 ATA 31/2020 - PRIMEIRA CÂMARA

VISTOS, relatados e discutidos estes autos de concessão de pensão militar relativos à Subdiretoria de Inativos e Pensionistas - Área Militar - Comando da Aeronáutica.
ACORDAM os ministros do Tribunal de Contas da União, reunidos em sessão da 1ª Câmara, ante as razões expostas pelo relator, em:
9.1. considerar ilegal o ato de pensão militar inicial instituída por João Baptista de Magalhães (10714944-08-2012-000663-2, peça 2) , recusando-lhe o registro, nos termos do § 1º do art. 260 do RI/TCU; 
9.2. dispensar o ressarcimento das quantias indevidamente recebidas, presumidamente, de boa-fé pelas pensionistas, nos termos do enunciado 106 da Súmula da Jurisprudência do Tribunal de Contas da União;
9.3. determinar à Subdiretoria de Inativos e Pensionistas - Área Militar - Comando da Aeronáutica que:
9.3.1. no prazo de 15 (quinze) dias, a contar da ciência desta deliberação, abstenha-se de realizar pagamentos decorrentes do ato impugnado, sujeitando-se a autoridade administrativa omissa à responsabilidade solidária, nos termos do art. 262, caput, do Regimento Interno/TCU;
9.3.2. regularize o posto/graduação que serve de base para o cálculo dos proventos da pensão militar instituída por João Baptista de Magalhães;
9.3.3. dê ciência, no prazo de 15 (quinze) dias, a contar do recebimento da notificação deste acórdão, do inteiro teor desta deliberação às interessadas, encaminhando a este Tribunal, no prazo de 30 (trinta) dias, comprovante da referida ciência;
9.3.4. informe às pensionistas que o efeito suspensivo proveniente da interposição de possíveis recursos perante o Tribunal não as exime da devolução dos valores percebidos indevidamente após a respectiva notificação, caso os recursos não sejam providos;
9.3.5. no caso específico da Sra. Neiva Maria J. da Silveira, que lhe seja dada ciência, no prazo de 15 (quinze) dias, a contar do recebimento da notificação deste acórdão, notadamente no que diz respeito ao direito de optar, em até 30 (trinta) dias, sob pena de suspensão do pagamento da pensão em caso de não manifestação, pelos benefícios legalmente acumuláveis, no correto enquadramento nas disposições do art. 29 da Lei 3.765/1960;
9.3.6. encaminhar a este Tribunal, no prazo de 30 (trinta) dias, comprovante das ciências acima referidas;
9.3.7. cadastre novo ato de concessão de pensão militar livre da irregularidade apontada, submetendo-o no prazo de 30 (trinta) dias à apreciação deste Tribunal, nos termos do art. 262, caput e § 2º, do RI/TCU, e 19, § 3º, da Instrução Normativa TCU 78/2018;
9.4. esclarecer ao órgão de origem que:
9.4.1. no caso de a Sra. Neiva Maria J. da Silveira optar pela pensão militar ora em exame, deixando de perceber um dos outros benefícios, não deverá emitir novo ato;
9.4.2. caso a interessada não se manifeste no prazo estipulado no item 9.2.1. ou não opte pela pensão em exame, deve proceder à suspensão dos pagamentos e à reversão das cotas às demais beneficiárias;
9.4.3. para qualquer das hipóteses possíveis, deverá fazer prova da implementação da opção feita pela interessada;
9.5. ordenar à Sefip que monitore o cumprimento das determinações acima;
9.6. encerrar e arquivar os presentes autos.

Concessão de pensão militar.

Primeira Câmara

3. Interessadas: Joyce Elizabeth Mascarenhas (XXX.398.307-XX); Juny Margareth A. de Magalhães (XXX.443.047-XX); Neiva Maria J. da Silveira (XXX.655.832-XX); Rozane de Magalhães (XXX.178.167-XX).

13.1. Ministros presentes: Walton Alencar Rodrigues (Presidente), Benjamin Zymler, Bruno Dantas e Vital do Rêgo.
13.2. Ministros-Substitutos presentes: Augusto Sherman Cavalcanti e Weder de Oliveira (Relator).

ACORDAO-COMPLETO-2453636

Acórdão de Relação 1133/2021 - Primeira Câmara

Acórdão de Relação

ACORDAO-COMPLETO-2438949

Acórdão de Relação 13043/2020 - Primeira Câmara

WEDER DE OLIVEIRA

Em exame, ato de pensão militar instituída por João Baptista de Magalhães, emitido pela Subdiretoria de Inativos e Pensionistas - Área Militar - Comando da Aeronáutica.
Adoto, com ajustes de forma, o relatório do auditor da Secretaria de Fiscalização de Pessoal (Sefip) , (peça 4) , que contou com a anuência do diretor da unidade especializada (peça 5) e, também, com a concordância do representante do MP/TCU, procurador Júlio Marcelo de Oliveira (peça 6) :
" (...) EXAME TÉCNICO 
Procedimentos aplicados
2.	Os procedimentos para exame, apreciação e registro de atos de pessoal encontram-se estabelecidos na Instrução Normativa TCU 78/2018 e na Resolução TCU 206/2007. Essas normas dispõem, em seus arts. 4º, § 2º, e 3º, § 3º, respectivamente, que os atos de pessoal disponibilizados por meio do e-Pessoal devem ser submetidos à crítica automatizada do próprio sistema, com base em parâmetros predefinidos.
3.	Relativamente aos atos de admissão e concessão de aposentadoria, pensão e reforma, as rotinas de crítica das informações cadastradas nos sistemas informatizados de coleta de atos foram elaboradas e validadas levando-se em conta as peculiaridades desses atos. Os itens de verificação do sistema compreendem prazos e fundamentos legais, assim como eventuais ocorrências de acumulação. Tratam-se de verificações mais abrangentes, minuciosas e precisas do que aquelas que podem ser realizadas por mãos humanas, proporcionando um nível de segurança ainda maior.
4.	Além da crítica automatizada, há verificação humana adicional no caso de haver alertas do sistema ou informações não formatadas, como esclarecimentos do gestor ou do controle interno.  
5.	As críticas também consideram os registros do Sistema Integrado de Administração de Recursos Humanos (Siape) . O Siape disponibiliza informações atualizadas sobre as parcelas que integram os proventos, diferentemente, portanto, do Sisac, que informa as parcelas no momento do registro do ato. 
SITUAÇÃO DA REFORMA QUE ORIGINOU A PENSÃO EM ANÁLISE
6.	É importante salientar que esta Corte de Contas, recentemente, mudou o entendimento quanto à possibilidade de o militar já reformado por limite de idade para permanência na reserva receber um posto/graduação acima, para fins de proventos, por ocasião de sua reforma por incapacidade, amparada no art. 110 da Lei 6.880/1980, firmando entendimento de que apenas militares da ativa ou da reserva podem receber a majoração no posto/graduação, conforme texto a seguir: 
Lei nº 6880/80
 (...) 
Art. 110. O militar da ativa ou da reserva remunerada, julgado incapaz definitivamente por um dos motivos constantes dos incisos I e II do art. 108, será reformado com a remuneração calculada com base no soldo correspondente ao grau hierárquico imediato ao que possuir ou que possuía na ativa, respectivamente
        § 1º Aplica-se o disposto neste artigo aos casos previstos nos itens III, IV e V do artigo 108, quando, verificada a incapacidade definitiva, for o militar considerado inválido, isto é, impossibilitado total e permanentemente para qualquer trabalho.
        § 2º Considera-se, para efeito deste artigo, grau hierárquico imediato:
        a) o de Primeiro-Tenente, para Guarda-Marinha, Aspirante-a-Oficial e Suboficial ou Subtenente;
        b) o de Segundo-Tenente, para Primeiro-Sargento, Segundo-Sargento e Terceiro-Sargento; e
        c) o de Terceiro-Sargento, para Cabo e demais praças constantes do Quadro a que se refere o artigo 16.
        § 3º Aos benefícios previstos neste artigo e seus parágrafos poderão ser acrescidos outros relativos à remuneração, estabelecidos em leis especiais, desde que o militar, ao ser reformado, já satisfaça às condições por elas exigidas.
7.	O Acórdão 2225/2019-TCU-Plenário, da Relatoria do Ministro Benjamin Zymler, apresentou nova interpretação na situação supracitada, in verbis:
Sumário
ATOS DE REFORMA. ALTERAÇÃO DE UMA DAS CONCESSÕES PARA ELEVAÇÃO, EM UM GRAU HIERÁRQUICO, DO POSTO SOBRE O QUAL CALCULADOS OS PROVENTOS DO INATIVO, EM FACE DA SUPERVENIÊNCIA DE INVALIDEZ PERMANENTE DECORRENTE DE DOENÇA ESPECIFICADA EM LEI. MILITAR ANTERIORMENTE REFORMADO COM PROVENTOS JÁ CALCULADOS SOBRE O POSTO HIERÁRQUICO SUPERIOR, POR TEMPO DE SERVIÇO. AUSÊNCIA DE PREVISÃO LEGAL PARA EXTENSÃO DA VANTAGEM ESTABELECIDA NO ART. 110 DA LEI 6.880/1980 A MILITARES JÁ REFORMADOS, BEM COMO PARA O ACRÉSCIMO DE DOIS POSTOS NO CÁLCULO DOS PROVENTOS. NEGATIVA DE REGISTRO. DETERMINAÇÕES. LEGALIDADE E REGISTRO DAS DEMAIS CONCESSÕES.
8. De acordo com todas as verificações realizadas, para o ato desta instrução, podemos constatar que o instituidor era Capitão da ativa, sendo transferido para a reserva remunerada com proventos de Capitão, foi posteriormente reformado por limite de idade. Em virtude de haver contraído doença que o tornou inválido, passou a ter os benefícios do militar reformado por invalidez, situação em que erroneamente teve seus proventos melhorados para  o posto de Major. O militar veio a falecer em 27/01/2009, deixando pensão militar com base no posto de Major, uma vez que não consta que contribuiu para um posto acima para fins de pensão militar. Assim, pelo exposto, o ato em estudo deve receber parecer pela ilegalidade, devendo ser adequados os proventos para o posto de Capitão, por contrariar o disposto no Acórdão 2.225/19- TCU-Plenário.  
9.	Tais informações são corroboradas pelos Esclarecimentos do Gestor de Pessoal, in verbis:
 trata-se de Militar (Oficial) , reformado por idade limite de permanência na reserva, cuja reforma ainda não foi julgada pelo TCU; e que posteriormente em virtude de haver contraído doença que o tornou inválido, passou a ter os benefícios do militar reformado por invalidez, daí a inclusão do código 5101700 no campo (12) 'códigos dos fundamentos legais da reforma do instituidor' e a concessão do Auxílio Invalidez, bem como a isenção do Imposto de Renda. (esclarecimentos do gestor de pessoal no ato de pensão em análise) .
Exame das Constatações
10.	Em consulta realizada em sistemas externos disponibilizados ao TCU podemos verificar que a beneficiária Sra. - JUNY MARGARETH A DE MAGALHÃES - CPF XXX.443.047-XX e ROZANE DE MAGALHÃES - CPF XXX.178.167-XX acumulam a pensão constante dos autos com um outro cargo ou um benefício. Informamos que tal acumulação têm como base legal o Art. 29, incisos I e II, da Lei das Pensões Militares - Lei 3765/1960 -, que permite a referida acumulação, observado o disposto no art. 37, inciso XI, da Constituição Federal.
11.	É oportuno informar que a Sra. NEIVA MARIA J. DA SILVEIRA - CPF - XXX.655.832-XX além da pensão militar em estudo acumula (01) uma pensão civil e (01) (um) benefício do INSS em desacordo com os incisos I e II do art. 29 da lei 3.765/60, in verbis: 
Art. 29. É permitida a acumulação: (Redação dada peça Medida provisória nº 2.215-10, de 31.8.2001) 
 I - de uma pensão militar com proventos de disponibilidade, reforma, vencimentos ou aposentadoria;   
 (...) 
 II - de uma pensão militar com a de outro regime, observado o disposto no art. 37, inciso XI, da Constituição Federal. (Redação dada peça Medida provisória nº 2.215-10, de 31.8.2001) 
13.	Sendo os seguintes benefícios civis acumulados cumulativamente com a pensão militar, segundo banco de dados desta Corte: 
	Titular (nome) 
	Situação
	Valor
	Espécie (descrição completa) 
	Data Início

	NEIVA MARIA J. DA SILVEIRA
	Ativo
	18.730,12
	PENSAO CIVIL
	27/01/2009

	NEIVA MARIA J. DA SILVEIRA
	Ativo
	4.166,68
	PENSAO POR MORTE PREVIDENCIARIA
	06/12/1979

14.	Cabe salientar, no entanto, que a interessada poderá optar, a qualquer tempo, por 02 (dois) benefícios dentre os 03 (três) contanto que comprove seus respectivos enquadramentos na disposição do art. 29 da Lei 3.765/1960, escolhendo apenas os benefícios acumuláveis legalmente.
CONCLUSÃO 
15.	A abrangência e a profundidade das verificações levadas a efeito fundamentam convicção de ilegalidade do ato constante do processo.  Assim, cabe proposta no sentido de que seja considerado ilegal, negando-lhe o registro.  
PROPOSTA DE ENCAMINHAMENTO
16.	Ante o exposto, com fundamento nos arts. 71, inciso III, da Constituição Federal, 1º, inciso V, e 39, incisos I e II, da Lei 8.443/1992 e 260, § 1º e 5º, do Regimento Interno do Tribunal de Contas da União, bem como art. 7º, § 4º da IN 78/2018, propõe-se:
a) considerar ilegal o ato de concessão de pensão, constante neste processo, tendo em vista que consta no ato em análise posto acima do instituidor na reforma, situação que repercute irregularmente na pensão em tela e ainda pela beneficiária NEIVA MARIA J. DA SILVEIRA, CPF, XXX.655.832-XX estar acumulando a pensão militar deste processo com outros 2 (dois) benefícios civis.  
b) dispensar o ressarcimento das quantias indevidamente recebidas de boa-fé pela interessada, consoante o disposto no Enunciado 106 da Súmula da Jurisprudência do TCU;
c) determinar à Subdiretoria de Inativos e Pensionistas - Área Militar que:
c.1) no prazo de 15 (quinze) dias, a contar da ciência desta Deliberação, abstenha-se de realizar pagamentos decorrentes do ato impugnado, sujeitando-se a autoridade administrativa omissa à responsabilidade solidária, nos termos do art. 262, caput, do Regimento Interno/TCU;
c.2) dê ciência, no prazo de 15 (quinze) dias, a contar do recebimento da notificação deste Acórdão, à beneficiária NEIVA MARIA J. DA SILVEIRA, CPF, XXX.655.832-XX encaminhando a este Tribunal, no prazo de 30 (trinta dias) , comprovante da referida ciência; e notadamente no que diz respeito ao direito de opção por 02 (dois) dos benefícios dos 03 (três) que estão sendo pagos atualmente legalmente acumuláveis, encaminhando a este Tribunal, no prazo de 30 (trinta dias) , comprovante da referida ciência; 
c.3) no caso de a opção recair sobre a pensão militar ora em exame, emita novo ato de concessão, submetendo-o a este Tribunal, nos termos da IN/TCU n. 78/2018;
c.4) alerte à beneficiária que o efeito suspensivo proveniente da interposição de possíveis recursos perante o TCU não as exime da devolução dos valores percebidos indevidamente após a respectiva notificação, caso os recursos não sejam providos.
d) esclarecer à unidade de origem, com supedâneo no art. 262, § 2º, do Regimento Interno, que a concessão considerada ilegal poderá prosperar mediante a emissão e o encaminhamento a este Tribunal de novo ato concessório, escoimado das irregularidades apontadas nestes autos;
e) proceda a regularização do posto/graduação que serve de base para o cálculo dos proventos de pensão militar;
f) determinar à Secretaria de Fiscalização de Pessoal que monitore o cumprimento das medidas indicada nos subitens 15.d. e 15.e. supra, representando a este Tribunal, caso necessário."
É o relatório.

não há.

Procurador Júlio Marcelo de Oliveira.

ATO DE PENSÃO MILITAR. ART. 110 DA LEI 6.880/1980. ASCENSÃO IRREGULAR DE DOIS NÍVEIS HIERÁRQUICOS ENTRE A ATIVA E A REFORMA, REFLETIDA NA PENSÃO. INDICAÇÃO DE ACUMULAÇÃO IRREGULAR. ART. 29 DA LEI 3.765/1960. ILEGALIDADE DETERMINAÇÃO. ARQUIVAMENTO.

PENSÃO MILITAR (PMIL)

Secretaria de Fiscalização de Pessoal (Sefip).

Trata-se de ato de pensão militar, instituída por João Baptista de Magalhães, emitido pela Subdiretoria de Inativos e Pensionistas - Área Militar- Comando da Aeronáutica.
A Secretaria de Fiscalização de Pessoal (Sefip) propõe a ilegalidade do ato de pensão, porque:
"O instituidor era Capitão da ativa, sendo transferido para a reserva remunerada com proventos de Capitão, foi posteriormente reformado por limite de idade. Em virtude de haver contraído doença que o tornou inválido, passou a ter os benefícios do militar reformado por invalidez, situação em que erroneamente teve seus proventos melhorados para o posto de Major", situação não amparada pelo art. 110 da Lei 6.880/1980.
A pensionista Sra. Neiva Maria J. da Silveira "além da pensão militar em estudo acumula (01) uma pensão civil e (01) (um) benefício do INSS em desacordo com os incisos I e II do art. 29 da lei 3.765/60".
3.	Acompanho a proposta de mérito alvitrada pela Sefip, com a qual concordou o Ministério Público de Contas.
II
4.	De início, destaco precedentes deste Tribunal em que se decidiu que "os atos de concessão de reforma e pensão militar, embora tenham correlação, são atos complexos independentes de tal sorte que, uma eventual irregularidade que não tenha sido analisada em um ato de reforma apreciado pela legalidade pode ser reavaliada em um ato de pensão militar" (voto condutor do Acórdão 5263/2020-TCU-Primeira Câmara, relatados pelo ministro Vital do Rêgo) .
5.	No mesmo sentido, os seguintes excertos de outros acórdãos:
"A jurisprudência do TCU apregoa que eventual irregularidade em ato de aposentadoria registrado por este Tribunal, sem possibilidade de revisão, pode ser objeto de nova análise de legalidade na apreciação da pensão decorrente, pois a concessão deste benefício é ato novo, igualmente complexo, que somente se aperfeiçoa após a apreciação realizada por esta Corte no exercício da competência prevista no art. 71, inciso III, da Constituição de 1988 (Acórdão 11468/2019-TCU-Primeira Câmara, da relatoria do ministro Vital do Rêgo, por exemplo) ." (Acórdão 457/2020-TCU-Segunda Câmara) .
"A respeito de o TCU ter considerado legal o ato de alteração de reforma do ex-militar, não há vinculação inafastável entre o ato instituidor e a pensão. É importante destacar que a jurisprudência do TCU tem se consolidado no sentido de que a apreciação de pensão decorrente de ato de aposentadoria ou reforma poderá ser objeto de nova análise, pois a concessão deste benefício é ato novo, igualmente complexo, que se aperfeiçoa após a apreciação realizada por este Tribunal no exercício da competência prevista no art. 71, inciso III, da Constituição de 1988. " (Acórdão 8057/2020-TCU-Segunda Câmara) .
6.	O ato de pensão em análise registra que o Sr. João Baptista de Magalhães foi reformado por idade limite de permanência na reserva no cargo de capitão (quadros "dados do instituidor" e "descrição dos fundamentos legais da reforma") , entretanto, ocorreu alteração da reforma para o posto superior, de major (posto que serve de base de cálculo da pensão em exame) , em razão de incapacidade superveniente, conforme declarado pelo gestor de pessoal:
"Trata-se de Militar (Oficial) , reformado por idade limite de permanência na reserva, cuja reforma ainda não foi julgada pelo TCU; e que posteriormente em virtude de haver contraído doença que o tornou inválido, passou a ter os benefícios do militar reformado por invalidez, daí a inclusão do código 5101700 no campo (12) 'códigos dos fundamentos legais da reforma do instituidor' e a concessão do Auxílio Invalidez, bem como a isenção do Imposto de Renda."
7.	Não há registro de que o Sr. João Baptista de Magalhães tenha aportado contribuições com base em um posto acima, para fins de pensão militar que viesse a ser instituída.
8.	Com efeito, a promoção efetivada na reforma do ex-militar reflete-se na pensão militar ora em exame (peça 2) .
9.	O ato deve ser considerado ilegal, uma vez que deriva de reforma que afronta o disposto no art. 110, §§ 1º e 2º, da Lei 6.880/1980, o qual concedeu apenas ao militar da reserva e da ativa a possibilidade de ser inativado em grau hierárquico superior no caso de invalidez permanente:
"Art. 110. O militar da ativa ou da reserva remunerada, julgado incapaz definitivamente por um dos motivos constantes dos incisos I e II do art. 108, será reformado com a remuneração calculada com base no soldo correspondente ao grau hierárquico imediato ao que possuir ou que possuía na ativa, respectivamente. 
§ 1º Aplica-se o disposto neste artigo aos casos previstos nos itens III, IV e V do artigo 108, quando, verificada a incapacidade definitiva, for o militar considerado inválido, isto é, impossibilitado total e permanentemente para qualquer trabalho.
§ 2º Considera-se, para efeito deste artigo, grau hierárquico imediato:
a) o de Primeiro-Tenente, para Guarda-Marinha, Aspirante-a-Oficial e Suboficial ou Subtenente;
b) o de Segundo-Tenente, para Primeiro-Sargento, Segundo-Sargento e Terceiro-Sargento; e
c) o de Terceiro-Sargento, para Cabo e demais praças constantes do Quadro a que se refere o artigo 16" (não grifado no original) ."
10.	Acerca dessas situações, de inatividade em posto superior não condizente com o que dispõe o referido art. 110 da Lei 6.880/1980, o Tribunal assim decidiu no Acórdão 2225/2019-TCU-Plenário:
"ATOS DE REFORMA. ALTERAÇÃO DE UMA DAS CONCESSÕES PARA ELEVAÇÃO, EM UM GRAU HIERÁRQUICO, DO POSTO SOBRE O QUAL CALCULADOS OS PROVENTOS DO INATIVO, EM FACE DA SUPERVENIÊNCIA DE INVALIDEZ PERMANENTE DECORRENTE DE DOENÇA ESPECIFICADA EM LEI. MILITAR ANTERIORMENTE REFORMADO COM PROVENTOS JÁ CALCULADOS SOBRE O POSTO HIERÁRQUICO SUPERIOR, POR TEMPO DE SERVIÇO. AUSÊNCIA DE PREVISÃO LEGAL PARA EXTENSÃO DA VANTAGEM ESTABELECIDA NO ART. 110 DA LEI 6.880/1980 A MILITARES JÁ REFORMADOS, BEM COMO PARA O ACRÉSCIMO DE DOIS POSTOS NO CÁLCULO DOS PROVENTOS. NEGATIVA DE REGISTRO. DETERMINAÇÕES. LEGALIDADE E REGISTRO DAS DEMAIS CONCESSÕES."
11.	Em relação ao acúmulo de outros dois benefícios previdenciários com a pensão em exame, pela pensionista Neiva Maria J. da Silveira, verifica-se que, quando da emissão do ato em exame, em 27/1/2019,  beneficiária percebia apenas a pensão por morte previdenciária, desde 9/12/1979 (consulta apresentada pela Sefip realizada em sistemas externos disponibilizados ao Tribunal) . A pensão civil, também instituída pelo Sr. João Baptista de Magalhães, só passou a ser percebida a partir de 14/5/2009 (ato 10483608-05-2009-000361-7, peça 7) . Assim, à época não havia acumulação ilícita.
12.	Porém, ao acumular um terceiro benefício, pensão civil, em 14/5/2009, incorreu a beneficiária na vedação prevista pela Lei 3.765/1960, alterada pela MP 2.215-10/2001, que disciplina a possibilidade de acumulação da pensão militar:
"Art. 29 - É permitida a acumulação:
I - de uma pensão militar com proventos de disponibilidade, reforma, vencimentos ou aposentadoria;
II - de uma pensão militar com a de outro regime, observado o disposto no art. 37, inciso XI, da Constituição Federal."
13.	A referida situação deve ser corrigida. Cabe, portanto, determinar à Subdiretoria de Inativos e Pensionistas - Área Militar - Comando da Aeronáutica que informe à Sra. Neiva Maria J. da Silveira que poderá optar pelos benefícios legalmente acumuláveis, para o correto enquadramento ao disposto no art. 29 da Lei 3.765/1960.
14.	De forma a evitar o prolongamento da situação irregular, deve ser fixado prazo de 30 (trinta) dias, a partir da ciência, para que a interessada se manifeste em relação à opção acima, findo o qual, sem que haja resposta, o pagamento da pensão deverá ser suspenso (conforme assentado nos acórdãos 7095/2020, 8410/2020 e 9024/2020-TCU-1ª Câmara) .
15.	Caso a interessada não opte pela pensão militar, a Subdiretoria de Inativos e Pensionistas - Área Militar - Comando da Aeronáutica deverá providenciar a reversão das cotas aos demais beneficiários, emitindo novo ato.
16.	Em qualquer das hipóteses, a unidade jurisdicionada deverá comprovar a implementação da opção feita pela Sra. Neiva Maria J. da Silveira. O cumprimento dessa determinação deverá ser acompanhado pela Sefip.
17.	Também deve ser determinado ao Ministério da Defesa - Comando da Marinha que regularize o posto/graduação que serve de base para o cálculo dos proventos de pensão militar do ato aqui apreciado, ou seja, o de capitão.
18.	Uma vez que o ato foi enviado a esta Corte de Contas há menos de 5 (cinco) anos, pode ser apreciado sem a necessidade de prévia oitiva da interessada, nos termos do Acórdão 587/2011-TCU-Plenário.
Diante do exposto, manifesto-me pela aprovação do acórdão que ora submeto à apreciação deste Colegiado.
TCU, Sala das Sessões Ministro Luciano Brandão Alves de Souza, em 8 de setembro de 2020.
Weder de Oliveira 
Relator